【裁判字號】    89,交上易,215
【裁判日期】    890107
【裁判案由】    過失傷害
【裁判全文】
臺灣高等法院刑事判決                        八十九年度交上易字第二一五號
    上  訴  人  臺灣臺北地方法院檢察署檢察官
    被      告  甲○○
    選任辯護人  黃旭田
                藍瀛芳
                林首愈
右列上訴人因被告過失傷害案件，不服臺灣臺北地方法院中華民國八十九年一月七日
，八十八年度交易字第一三六號第一審判決（起訴案號：臺灣臺北地方法院檢察署八
十八年度偵字第二八九八號；併辦案號：台灣台北地方法院檢察署八十八年度偵字第
七五五九號），本院判決如左：
    主      文
上訴駁回。
    理      由
一、公訴意旨略以：被告甲○○於民國八十七年十二月六日中午十二時五十分左右，
    駕駛車號ＦＹ─八０三九號自用小客車，沿台北縣新店市○○路，由北新路往建
    國路方向行駛，途經與建國路之交岔路口時，原應注意車前狀況，並隨時採取必
    要之安全措施，且依當時情形，又無不能注意之情事，竟疏於注意，擦撞在前等
    候綠燈亮起擬起步直行由乙○○騎乘之ＲＬＥ─一七九號輕型機車，機車人車倒
    地，致乙○○受有第二腰椎壓迫性骨折、左手肘擦傷及挫傷、右手掌挫傷等傷害
    ，因認被告涉有刑法第二百八十四條第一項前段之過失傷害罪嫌。
二、訊據被告堅決否認有何過失，辯稱：是告訴人乙○○自己從我右邊要左轉來撞到
    我，不是我去撞她，過失在告訴人，我沒有過失等語。而公訴人認被告涉有前開
    犯行，其所依憑之證據及理由無非係以被告前開過失傷害之犯行已據告訴人乙○
    ○指訴綦詳，且如被告所辯稱係告訴人騎乘機車在其所駕駛汽車之右側要左轉始
    與其發生碰撞，以機車易於狹小空間轉向之特性，告訴人自可利用等候紅綠燈時
    間，將機車駛於被告所駕駛小客車左側，何須迨被告先行起步後始將機車靠左，
    增加自身之危險性？再告訴人乙○○若有意左轉，亦不應停駛於被告所駕駛小客
    車車身右側中間，而增加左轉之困難度，另告訴人指稱其所騎乘機車因本次車禍
    事故左腳踏板向上彎曲，而左側把手亦有內彎，依該機車之損壞程度，絕非被告
    所言機車係與自動彈回之後視鏡相撞所造成，為其論據。
三、經查：
（一）按犯罪事實應依證據認定，無證據不得推定其犯罪事實。又不能證明被告犯罪
      者，應諭知無罪之判決，刑事訴訟法第一百五十四條、第三百零一條第一項分
      別定有明文。又事實之認定，應憑證據，如未能發現相當證據，或證據不足以
      證明，自不能以推測或擬制之方法，為裁判基礎（最高法院四十年台上字第八
      六號判例參照）。且認定犯罪事實所憑之證據，雖不以直接證據為限，間接證
      據亦包括在內，然而無論直接證據或間接證據，其為訴訟上之證明，須於通常
      一般之人均不致有所懷疑，而得確信其為真實之程度者，始得據為有罪之認定
      ，倘其證明尚未達到此一程度，而有合理之懷疑存在而無從使事實審法院得有
      罪之確信時，即應由法院為諭知被告無罪之判決（最高法院七十六年台上字第
      四九八六號判例參照）。
（二）本件車禍究係如何發生，告訴人固指稱其在上開交岔路口等候紅綠燈，迨綠燈
      亮起，要起步前行，被告突自後從其左側追撞造成。而被告則辯稱係告訴人在
      該處等紅綠燈，俟綠燈亮起自其右側左轉而與其所駕駛汽車發生碰撞所致，雙
      方各執一詞。本院參諸：
（三）本件車禍發生地點之台北縣新店市○○路往中正路方向，於民族路東往西之方
      向共設有二個快車道，有道路交通事故調查報告表一份在卷足憑（偵查卷第七
      頁參照），其並未鋪設慢車道（上開調查報告表第（１２）欄之（１）標示參
      照），而告訴人與被告二人於原審法院八十八年十二月二十四日審理時均供稱
      二人均是由民族路由東往西方向同向行駛，告訴人於同日亦供稱行進方向係在
      該報告表所繪制現場圖標示即其所行車位置再往上方移一點而在靠近二車道
      之中心線處。則本件肇事路段既未劃分快慢車道，而僅有二個快車道，告訴人
      騎乘輕型機車行經該處，應依道路交通安全規則第九十九條第一項第一款：「
      機器腳踏車行駛之車道，應依左列規定：一、在未劃分快慢車道之道路應靠右
      行駛。」，緊靠民族路之右側行駛，詎其竟騎車行駛在民族路其行向設有二個
      快車道之二車道中心線處，顯有違反道路交通安全規則第九十九條第一項第一
      款之規定。
（四）告訴人所騎乘機車因本件車禍事故左側把手內彎之損壞，有其機車之受損相片
      附卷可稽（偵查卷第二十四頁參照）。若被告駕車自告訴人所騎乘機車左後方
      撞及告訴人，外來之衝擊力係由後往前衝撞機車之左側把手，告訴人所騎乘之
      機車左側把手應係向外彎，而不會向內彎，唯有告訴人所騎乘機車未與被告所
      駕駛汽車保持兩車併行之安全間隔，而往左傾與被告所駕駛之汽車互相擦撞，
      告訴人所騎乘機車之左側把手才會往內彎。
（五）告訴人於原審法院八十八年十二月二十四日審理時供稱其發生本件車禍事故後
      係往左倒地，而非往右倒地，是如被告駕駛汽車自告訴人所騎乘機車左後方對
      其擦撞，告訴人應會向右倒地方符事實，蓋衝擊力係自告訴人之左後方而來，
      所產生之反作用力當會使告訴人向右倒地。易言之，如果被告自告訴人所騎乘
      機車左後方追撞告訴人，告訴人絕無往左傾倒之可能。本件應係告訴人騎乘機
      車未與被告所駕駛汽車保持兩車併行之安全間隔，往左傾與被告所駕駛之汽車
      互相擦撞，因此時告訴人重心已本來向左，才會往左倒地。
（六）本次車輛肇事發生之原因經送請台灣省台北縣區車輛行車事故鑑定委員會鑑定
      結果，亦認車禍事故之發生乃告訴人未保持安全間隔擦撞左側併行之被告所駕
      駛汽車所致，此有該委員會之鑑定意見書一份附卷可稽。公訴人前開推論認被
      告未注意車前狀況之過失，與卷存證據資料不符。此外復查無其他積極證據足
      資證明被告有公訴人所指之上開犯行。
四、原審法院認不能證明被告犯罪，為被告無罪之諭知，於法並無不合。公訴人上訴
    意旨，仍指被告有過失犯行，核無理由，應予駁回。
五、告訴人向台灣板橋地方法院檢察署對被告提出過失傷害告訴，經該署呈請台灣高
    等法院檢察署核轉台灣台北地方法院檢察署移送法院併辦之該署八十八年度偵字
    第七五五九號案件，與本件為同一案件，自應一併審理，併予說明。
六、據上論斷，應依刑事訴訟法第三百六十八條，判決如主文。
本院經檢察官柯麗鈴到庭執行職務。
中    華    民    國    八十九    年      七        月       十一       日
                            臺灣高等法院刑事第五庭
                                審判長法  官  曾  德  水
                                      法  官  楊  貴  雄
                                      法  官  趙  功  恆
右正本證明與原本無異。
不得上訴。
                                      書記官  孫  佩  琳
中    華    民    國    八十九    年      七        月       十三       日


司法院資訊處製作；財團法人民間司法改革基金會備份。
